臺灣臺北地方法院民事判決　　　　　　　　 96年度國字第5號
原　　　告　丙○○
被　　　告　台北市政府工務局新建工程處
法定代理人　乙○○
訴訟代理人　丁○○
　　　　　　戊○○
　　　　　　甲○○
上列當事人間請求國家賠償事件，本院於民國96年4月23日言詞
辯論終結，判決如下：
    主      文
被告應給付原告新台幣壹拾萬玖仟捌佰壹拾元，及自民國96年1
月9日起至清償日止，按年息5%計算之利息。
原告其餘之訴駁回。
訴訟費用由被告負擔12％，餘由原告負擔。
本判決第1項於原告以新台幣肆萬元供擔保後，得假執行。
原告其餘假執行之聲請駁回。
    事實及理由
一、查，原告於起訴前曾向損害賠償義務機關即被告請求賠償，
    經協議不成立，乃向本院提起本訴等情，有卷附台北市政府
    國家賠償事件處理委員會第208次委員會議紀錄、被告國家
    賠償事件協議不成立證明書可憑（見本院卷第7至10頁），
    核與國家賠償法（下稱國賠法）第10條第1項、第11條第1項
    規定相符，合先陳明。
二、原告主張：伊於民國95年4月4日下午2時50分許，徒步行經
    被告管理之台北市○○街○○道時，因該人行道之路緣石崩
    坍，致伊跌倒而受有右踝前腓骨距骨韌帶與跟骨腓骨韌帶斷
    裂、左手腕遠端橈、尺骨關節半脫位等傷害。爰依國賠法第
    3條第1項規定，訴請被告應賠償伊如附表所示之損害等情。
    並於本院聲明：(一)被告應給付原告新台幣（下同）893,090
    元，及加計自起訴狀繕本送達翌日起算之法定遲延利息。(二)
    願供擔保請准宣告假執行。
三、被告則以：原告因該路緣石跌倒固受有右踝扭傷，但原告主
    張其併因此韌帶斷裂、左手腕遠端橈、尺骨關節半脫位等傷
    害，顯與該次跌倒事因無涉；另原告請求關於全民健康保險
    （下稱健保）給付，依法已由健康保險局（下稱健保局）取
    得代位權，原告不得再行請求給付；另依原告傷勢並無僱請
    看護之必要；且依原告受傷部位觀之，原告亦非不得從事其
    法務工作；再原告請求精神慰撫金之金額實屬過高等語，資
    為抗辯。並於本院聲明：原告之訴及假執行聲請均駁回。
四、查，原告於95年4月4日下午2時50分許，徒步行經被告管理
    之台北市○○街之人行道，因該人行道之路緣石崩坍，致其
    跌倒受有右踝扭傷等情，有卷附照片、診斷證明書、會勘意
    見可憑（見本院卷第11至12頁、第14頁、第103頁反面），
    並為被告所不爭執，堪信為真。
五、本件應審究者為(一)被告管理或設置該人行道是否有欠缺，致
    原告受傷？(二)若是，則被告應負損害賠償金額為若干？茲分
    別論述如下：
(一)、被告管理或設置該人行道是否有欠缺，致原告受傷？
    查，系爭人行道係屬被告所管理，而被告對於該人行道因管
    理有欠缺，致被告受傷乙節，有卷附台北市政府國家賠償事
    件處理委員會第208次委員會議紀錄足稽（見本院卷第8頁）
    ，且為被告所自陳（見本院卷第214頁反面）。足證，被告
    對於該人行道管理有欠缺與原告受傷間，顯具有因果關係，
    自應負國家賠償責任至明（國賠法第3條規定參照）。
(二)、茲就原告請求如附表所示各項財產上損害金額，准駁如下：
  1.醫療費用145,801元部分：
    (1)、醫療費用68,626元部分：
        原告主張其因跌倒受傷而支出醫療費用（自負額）計
        68,626 元乙情，固據提出醫療費用收據為證  (見本院
        卷第21至53頁) 。惟查：
      、原告於95年4月4日因跌倒致左踝扭傷，於同年月6日
          起至台北市聯合醫院和平院區治療，並於同年5月25
          日至29日因覺影響日常生活而自請住院治療（見本院
          卷第171頁之該院96年2月7日北市醫事字第096304866
          00號函）；再於同年6月6日至27日多次至馬偕紀念醫
          院（下稱馬偕醫院）治療，經診斷為右足踝扭傷併慢
          性疼痛及韌帶鬆併不穩定，建議手術重建治療（見本
          院卷第171頁之該院96年2月10日馬院醫骨字第096000
          03 31號函）；乃於95年7月21日至財團法人佛教慈濟
          綜合醫院（下稱慈濟醫院）入院，並於翌日（即同年
          月22日）進行右踝韌帶修補手術，至同年月26  日出
          院，約3個月即能正常行走乙情，有卷附該院診斷證
          明書可參（見本院卷第16頁），且經本院向該院查明
          屬實（見本院卷第139及142頁之慈濟醫院台北分院96
          年2月7日（96）慈新醫文字第960149號函檢附之病歷
          資料自明）。足見原告於95年4月4日因右踝扭傷治療
          至同年10月即可痊癒行走至明。
      、原告另主張：伊於95年12月22日再至慈濟醫院入院治
          療手術，至同年28日出院，故此部分之醫療費用，自
          應由被告負擔云云。但查，原告因跌倒致右踝扭傷治
          療至95年10月間即已痊癒（見本院卷第142頁之病歷
          資料），而原告於同年12月22日係因韌帶再斷裂所致
          （見本院卷第140頁之慈濟醫院病情說明書），然原
          告於95年10月痊癒後何以再生韌帶斷裂乙事，並未舉
          證與系爭跌倒事件有關，是原告主張於95年12月22日
          至28日止之醫療費用應由被告負擔云云，即無可取。
      、原告再主張：伊於95年9月15日至11月23日至中醫治
          療計支出醫療費用2,250元，亦應由被告負擔云云，
          固據提出張純龍中醫診所診斷書、收費明細表為證（
          見本院卷第18頁、第47頁）。然查，原告於同時期既
          於慈濟醫院持續復健（如前所述，原告於95年10間即
          已痊癒）中，且原告亦未舉證其有必需同時接受中、
          西醫治療之必要，故本院認原告此部分中醫醫療費用
          之支出核非屬治療之必要費用支出，自不得請求被告
          賠償。
      、準此，原告自95年4月6日就診至同年10月18日止之醫
          療費用共計32,956元（見本院卷第21至44頁），核屬
          醫療之必要支出，自應由被告賠償。至原告逾此所為
          醫療費用請求，即非有據，應予駁回。
    (2)、健保負擔額76,475元部分：
        按損害賠償，除法律另有規定或契約另有訂定外，應以
        填補債權人所受損害及所失利益為限，民法第216條第1
        項規定明確。又一般民眾與中央健康保險局所訂立之全
        民健康保險契約，雖係以被保險人身體完整不受侵害為
        其保護內容而有人身保險之色彩，惟究其投保目的，乃
        在補償被保險人因治療疾病所產生之費用，即在填補被
        保險人之具體損害，而兼有財產保險之性質，應仍有保
        險法「禁止不當得利原則」之適用，申言之，全民健保
        之被保險人不得因疾病受治療而獲取不當利益，保險人
        代位權之規定於此場合亦有適用，倘被保險人之醫療費
        用業經中央健康保險局支付者，該部分之醫療費用即應
        移轉予中央健康保險局，被保險人不得再向侵權行為人
        請求給付該部分之費用，僅得就其自負額部分為請求。
        由此可知，原告固有繳納健保費而由健保局支付醫療費
        用，但該費用於健保局支付後，即由該局取得保險代位
        權（保險法第53條規定參照）。故原告主張被告應再賠
        償健保局支付之醫療費用（即健保負擔額）計76,475元
        云云，要無可取。
  2.醫療器材費用5,345元部分：
    查，原告主張因右踝扭傷手術修補期間及復原期間，需使用
    雙手柺杖、石膏鞋、紗布、棉棒、充氣式踝關節夾板等醫療
    耗材，而支出醫療器材費用5,345元乙情，業據提出統一發
    票及收據為證（見本院卷第50至53頁），並為被告所不爭執
    （見本院卷第102頁），核屬醫療必要費用之支出（見本院
    卷第140頁之慈濟醫院回函），應予准許。
  3.計程車費13,610元部分：
    查，原告因受有右踝扭傷，需搭乘計程車前往就診醫院治療
    乙節，為被告所不爭執，核原告為治療而支出計程車費用屬
    必要費用，應予准許。惟如前所述，原告因跌倒受傷自95年
    4月6日就診至10月底即已康復，是原告超逾95年10月之計程
    車費，即與本件跌倒受傷無涉，應予剔除；另原告於95年5
    月25日即至和平醫院入院治療，故應僅支出單趟計程車費，
    是原告請求回程費用（185元）部分，自應剔除。準此，原
    告請求支出計程車費用11,175元部分，即屬有據，應予准許
    。至原告逾此所為請求，即非有據，應予駁回。
  4.看護費用58,000元部分：
    原告主張其因右踝扭傷手術住院期間，由親人全日看護18日
    ，故被告應給付其看護費用58,000元云云。然查，原告於95
    年5月25日至29日係因自訴右踝非常難過而自請入院治療（
    見本院卷第145頁之台北聯合醫院回函），核無僱請看護之
    必要；另原告於95年7月22日在慈濟醫院作右踝韌帶修補手
    術，至同年月26日出院，雖需柺杖輔助但尚未達需僱請看護
    之必要；故原告訴請被告應賠償其看護費用58,000元云云，
    自無可取。
  5.工作損失370,334元部分：
    查，原告因跌倒而受傷分別於95年5月6月間向任職公司請病
    假各5.5日、10日，遭扣薪3,667元、6,667元等情，有卷附
    天逸系統股份有限公司回函檢附薪資單、人員差假資料卡可
    憑（見本院卷第124至128頁、第132頁），足見原告因右踝
    受傷請假而受有工作損失計10,334元，此部分自應由被告賠
    償。另原告於95年7月1日起，以右踝扭傷為由，自請留職停
    薪至今尚未復職（見本院卷第131頁之留職停薪申請書、第
    138頁之公司回函）；但承前所述，原告於95年7月22日於慈
    濟醫院僅係作韌帶修補手術至同年月26日即可出院，且原告
    於95年4月4日右踝受傷至留職停薪（即7月1日）前，均可從
    事原工作，甚且原告於留職停薪後仍可至碩士班就讀（見本
    院卷第235頁之學生證上、下學期均註冊即明），可見原告
    顯無因系爭右踝受傷致無法繼續工作之情形甚明。準此，原
    告請求被告應賠償其自95年7月1日留職停薪起至96年3月止
    之薪資計360,000元云云，要無可採。
(三)、精神慰撫金300,000元部分：
    (1)、又按不法侵害他人之身體、健康、名譽、自由、信用、
        隱私、貞操，或不法侵害其他人格法益而情節重大者，
        被害人雖非財產上之損害，亦得請求賠償相當之金額，
        民法第195條第1項亦有明文。所謂相當，自應以實際加
        害情形與其名譽影響是否重大，及被害者之身分地位與
        加害人經濟狀況等關係定之（最高法院47年台上字第12
        21號判例意旨參照）。
    (2)、查，本院審酌原告目前係碩士班一年級學生（見本院卷
        第235頁學生證），右踝扭傷前原任職公司法務襄理一
        職，其於94年總所得為618,738元（見本院卷第207頁之
        稅務電子閘門財產所得調件明細表）；原告因跌倒右踝
        扭傷治療、手術修復韌帶等情形，本院認本件精神慰撫
        金以50,000元為允當。
 (四)、綜上，本件原告請求被告損害賠償金額醫療費用32,956元
     、醫療器材費用5,345元、計程車費11,175元、工作損失
     10,334元及精神慰撫金50,000元，共計109,810元，於法有
     據，應予准許。至原告逾此所為請求，即非有據，應予駁
     回。
六、從而，原告依國賠法第3條第1項規定，訴請被告應賠償其10
    9,810元，及加計自起訴狀繕本送達翌日  (即96年1月9日，
    見本院卷第94頁）起算之法定遲延利息，為有理由，應予准
    許。至原告逾此請求部分，即非有據，應予駁回。
七、原告陳明願供擔保，聲請宣告假執行，經核其勝訴部份，合
    於法律規定，爰酌定相當之擔保金額宣告之；其餘假執行之
    聲請，因該部份訴之駁回而失所依據，應予駁回。
八、本件事證已臻明確，兩造其餘攻擊或防禦方法，經本院審酌
    後，認均與本件之結論無涉，茲不再一一論述，併予敘明。
九、據上論結，本件原告之訴為一部有理由、一部無理由，依民
    事訴訟法第79條但書、第390條第2項，判決如主文。
中　　華　　民　　國　　96　　年　　5 　　月　　14　　日
                  民事第四庭    法　官　楊絮雲
以上正本係照原本作成
如對本判決上訴，須於判決送達後20日內向本院提出上訴狀
中　　華　　民　　國　　96　　年　　5 　　月　　14　　日
                    　　　　　　書記官　高秋芬
附表：
一財產上請求：
  (一)、醫療費用145,801元：
      自負額68,626元；健保給付76,475元
  (二)、醫療器材費用5,345元
  (三)、計程車費13,610元
  (四)、看護費用58,000元
  (五)、受傷不能工作損失370,334元
二精神慰撫金300,000元
